臺灣彰化地方法院民事判決　九十二年度簡上字第一四九號
　　上　訴　人　戊 ○ ○
　　訴訟代理人　乙 ○ ○
　　被 上訴 人　丁 ○ ○
　　訴訟代理人　甲　　○
　　被 上訴 人　丙 ○ ○
右當事人間請求損害賠償事件，上訴人對於中華民國九十二年十一月六日本院彰化簡
易庭第一審判決（九十二年度彰簡字第三九二號）提起上訴，本院於九十三年三月三
日言詞辯論終結，判決如左：
    主      文
上訴駁回。
第二審訴訟費用由上訴人負擔。
    事實及理由
一、上訴人起訴主張：被上訴人丙○○、丁○○分別為伊之小叔及妯娌，於九十一年
    八月一日下午六時五十分許，在彰化縣和美鎮○○路十一號伊之住處前，竟因細
    故而共同毆打伊，致其身體頭部、臉部、左眼、右手拇指、中指、左腳及右膝等
    多處擦瘀傷，被上訴人二人因此為檢察官提起公訴，並經法院依傷害罪各判處拘
    役四十日確定等情，本於侵權行為之法律關係，求為命被上訴人連帶賠償慰撫金
    新台幣（下同）十五萬元及自起訴狀繕本送達翌日起加給法定利息之判決，並願
    供擔保聲請宣告假執行。原審判命被上訴人應連帶給付上訴人三萬元及自九十二
    年七月八日起至清償日止，按年息百分之五計算之利息，駁回上訴人其餘請求。
    上訴人不服，提起上訴，其上訴聲明：求為(1)原判決不利於上訴人部分廢棄；(2)
    右廢棄部分，被上訴人應再連帶給付上訴人十二萬元及自九十二年七月八日起至
    清償日止，按年息百分之五計算之利息；(3)第一、二審訴訟費用由被上訴人負擔
    之判決。
二、被上訴人則以：由於上訴人履次將伊等二人置於庭院中之曬衣架連同所晾衣物推
    倒在地，次數達十餘次，乃共同至住在隔壁之上訴人家門口，欲與之理論，詎上
    訴人竟一再以不堪之言語辱罵被上訴人丁○○，致丁○○一時氣憤，拉扯上訴人
    置於門口之盆栽後，上訴人即先出手毆打丁○○，終致發生扭打互毆，並雙雙倒
    地翻滾，被上訴人丙○○在當時因拉住欲上前助拳之上訴人之夫乙○○，二人因
    而發生拉扯，嗣經訴外人陳達宗勸開後，丙○○與乙○○即各自將丁○○及上訴
    人拉開，丙○○在拉開丁○○之時，遭上訴人趁機抓傷右手及雙腕，丙○○並未
    毆打上訴人，丁○○所以與上訴人互毆，乃因遭上訴人辱罵在先，且上訴人所受
    傷害，均屬擦傷，顯然不藥可癒，其請求賠償之非財產上損害達十五萬元，實屬
    過高等語，資為抗辯。原審判決後，被上訴人二人均未聲明不服。
三、查上訴人主張其於前揭時地，為被上訴人二人共同毆打成傷之事實，有其所提驗
    傷診斷書附於本院九十二年度易字第三八四號、台灣高等法院台中分院九十二年
    度上易字第一五四一號刑事卷（警卷）可參。證人陳達宗在該刑事案件上訴審調
    查時，亦證稱：當時有看到兩個男生、兩個女生在對打等詞，被上訴人丁○○並
    自認有與上訴人互毆無訛。參以被上訴人丁○○與上訴人之體型相近，衡情上訴
    人若單純與丁○○互毆扭打，丁○○之力氣應不至於能單獨將上訴人推倒在地，
    致造成上訴人左腳及右膝處擦傷之傷害；尤以，上訴人左腳與右膝之擦傷，苟如
    被上訴人所辯，係因雙方扭打時倒地翻滾所造成，按理丁○○之下半身亦會受傷
    ，惟何以事後丁○○所受傷害，均在上半身（傷勢如後述）？再依被上訴人丙○○所提附於前開刑事警卷之診斷證明書所載，其受有右手及雙腕多處抓傷之傷害
    ，衡情雙方當有近距離之拉扯，上訴人在刑事部分，指訴其遭被上訴人丙○○毆
    打及推倒後拖行於地上，合於事理。再者，刑事部分，被上訴人二人因此經法院
    依共同傷害罪，各判處拘役四十日確定，復有刑事判決在卷為證。被上訴人丙○○否認有與被上訴人丁○○共同毆打上訴人，委無可採。故上訴人主張之前揭事
    實，堪信為真實。
四、按因故意或過失，不法侵害他人之權利者，負損害賠償責任；二人共同不法侵害
    他人之權利者，負連帶賠償責任；不法侵害他人之身體者，被害人雖非財產上之
    損害，亦得請求賠償相當之金額，民法第一百八十四條第一項前段、第一百八十
    五條第一項、第一百九十五條第一項分別定有明文。本件被上訴人二人共同不法
    毆打上訴人之身體成傷，已如前述，依法自應連帶負損害賠償責任。而上訴人學
    歷為國中畢業，在私人公司當作業員，月入二萬多元，有分期付款買受之休旅車
    一輛，無不動產及存款；被上訴人丁○○學歷為高中畢業，職業家管，有汽車二
    輛，無不動產，存款約十萬元；被上訴人丙○○學歷為高中畢業，業水電行老闆
    ，月入於十萬元至二、三萬元之間，有房屋一棟、汽車一輛、股票價值十幾萬元
    、存款約二十四萬元等情，為兩造分別陳明，並有彰化縣稅捐稽徵處九十二年十
    二月二十二日函送本院之歸戶財產查詢清單在卷可參。另兩造平日相處不睦，本
    件傷害案件，其肇因係由於被上訴人擺置曬衣架遭上訴人弄倒所引起，為兩造於
    刑事案件偵審時所共承，雙方先有口角爭執，繼而發生肢體衝突，除上訴人及被
    上訴人丙○○各受有上揭傷害外，被上訴人丁○○亦受有雙肘、左手多處擦傷、
    左上臂挫傷瘀青、後頸部及右前臂抓傷等傷害，有其所提診斷證明書附刑事警卷
    可按。上訴人刑事部分，因此經法院判處拘役二十日確定，民事部分，亦經台灣
    高等法院台中分院九十二年度訴易字第八三號民事判決，判命應分別賠償被上訴
    人丁○○、陳祺良各二萬元及五千元確定，復有各該民刑事判決附卷可稽。本院
    審酌雙方具有親屬關係及互毆之起因，暨兩造之身分、地位、經濟能力，被上訴
    人實施傷害之手段、犯後態度，上訴人所受之傷害並非嚴重及其因此所受精神上
    打擊之程度等一切情狀，認為上訴人請求被上訴人連帶賠償慰撫金十五萬元，顯
    屬過高，應以三萬元始為相當，逾此範圍，自不應准許。
五、綜上所述，上訴人本於侵權行為之法律關係，請求被上訴人連帶賠償，在三萬元
    及其自九十二年七月八日起至清償日止，按年息百分之五計算之利息範圍，洵屬
    正當，應予准許，逾此範圍之請求，為無理由，不應准許。原審就上開不應准許
    部分為上訴人敗訴之判決，委無不合。上訴論旨，指摘原判決該部分為不當，求
    予廢棄改判，為無理由，應予駁回。
據上論結，本件上訴為無理由，依民事訴訟法第四百三十六條之一第三項、第四百四
十九條第一項、第七十八條，判決如主文。
中　　　華　　　民　　　國　　九十三　　年　　  三  　　月　　 十七 　　日
                                  民事第二庭
                                      審判長法  官　何 志 通
                                            法　官　羅 秀 緞
                                            法　官　陳 瑞 水
右為正本係照原本作成。
本判決不得上訴。
中　　　華　　　民　　　國　　九十三　　年　　  三  　　月　　 十八 　　日
                                        法院書記官　楊 筱 惠
